臺灣高等法院臺中分院民事判決　　　八十五年度上字第五六三號
　　　上訴人即原審原告　乙○○.
　　　　　　　　　　　　丙○○.
　　　複　代　 理　 人　甲○.
　　　上訴人即原審被告　丁○○.
右當事人間侵權行為損害賠償事件，上訴人對於中華民國八十五年八月二十九日臺灣
臺中地方法院第一審判決（八十四年度訴字第一二三八號），各自提起上訴，丁○○
並提起返還因假執行所受損害之訴，本院於九十三年五月二十五日言詞辯論終結，茲
判決如左：
　　　主　　　文
原判決關於駁回上訴人乙○○、丙○○○後項之訴及假執行之聲請暨訴訟費用之裁判
（已確定部分除外），均廢棄。
上訴人丁○○應再給付上訴人乙○○、丙○○○依序各新臺幣壹拾壹萬玖仟壹佰陸拾
點伍元、捌萬陸仟玖佰拾柒點伍元，暨均自中華民國八十三年八月二十日起，均至
清償日止，按年息百分之五計算之利息。
上訴人乙○○、丙○○○其餘之上訴駁回。
上訴人丁○○之上訴及返還因假執行所受損害之訴均駁回。
第一、二審訴訟費用（已確定部分除外），由上訴人丁○○負擔十分之九，餘由上訴
人乙○○、丙○○○負擔。
本判決第二項所命之給付，上訴人乙○○、丙○○○各以新臺幣肆萬元、萬元供擔
保後，得假執行，但被上訴人於假執行標的物拍定，變賣或物之交付前，如依序為上
訴人乙○○、丙○○○分別供擔保壹拾壹萬玖仟壹佰陸拾點伍元、捌萬陸仟玖佰拾
柒點伍元，得免為假執行。
　　　事實及理由
一、上訴人即被上訴人乙○○、丙○○○（即原審原告，下稱上訴人）主張：被上訴
　　人即上訴人（即原審被告，下稱上訴人）丁○○於民國（以下同）八十二年十月
　　二十三日上午九時八分左右，駕駛其所有車牌號碼ＱＹ－五二四九號自用小客車
　　，違規穿越分向限制線之雙黃實線，橫越台中縣大里市○○路，由東往西方向行
　　駛，途經國光路與大里橋西邊國中路無號誌之交岔口時，應注意減速慢行，且應
　　注意車前狀況，隨時採取必要之安全措施，以防止危險事故之發生，而依當時天
　　候晴，日間自然光線，柏油路面乾燥，無缺陷、無障礙物、視距良好之情況下，
　　又無不能注意之情事，竟疏於注意，見國光路南向車道上，有一大型廂型車停住
　　待其橫越國光路，仍貿然加速穿越行駛，適伊等之子紀勝隆騎ＪＤＳ－四三九號
　　重機車，於右開時、地，未依規定戴安全帽，由北往南沿霧峰方向行駛在該廂型
　　車之右後方，因視線被遮，未能注意前交岔路有上訴人丁○○所駕駛之自用小客
　　車橫越，仍於其車道內繼續行駛，致上訴人丁○○所駕駛之汽車左前角保險桿於
　　橫越國光路左轉途中，剎避不及，碰撞紀勝隆所騎直行中之重機車左側後方引擎
　　蓋附近，使機車失控衝向路旁橋墩倒地，造成紀勝隆因此受顱內出血之傷害，經
　　送醫後延至八十二年十月廿九日下午八時三十分不治死亡。伊等因紀勝隆送醫急
　　救，而共同為其支付醫藥費新台幣（下同）五萬六千六百五十三元。其後紀勝隆
　　不治死亡，由上訴人乙○○為其辦理喪葬事宜，共支出殯葬費二十八萬七千九百
　　八十二元。又伊等均無資力，並不能維持生活，原賴紀勝隆之扶養，因紀勝隆之
　　死亡，伊等均受有扶養費之損失，為乙○○、丙○○○依序各一、三八六、○○
　　○元及一、八二七、○○○元。本件伊等夫妻因兒子紀勝隆之死亡，精神上遭致
　　重大之打擊，均應各以五十萬元為非財產上損害之慰撫。以上為上訴人丁○○之
　　上開過失侵權行為所致之損害，均應由被上訴人負責賠償等情，爰依民法第一百
　　八十四條、第一百九十二條第一項、第二項、第一百九十四條侵權行為法律關係
　　之規定，提起本件訴訟，求為命上訴人丁○○應給付上訴人乙○○、丙○○○依
　　序各二百一十七萬三千九百八十元、二百二十二萬七千元，共同給付伊等五萬六
　　千六百五十三元，並均自本件起訴狀繕本送達翌日起均至清償日止，各按年息百
　　分之五加計遲延利息之判決（原判決就上訴人乙○○、丙○○○扶養費之請求，
　　依序各判准二十三萬七千八百六元及二十八萬六千九百八十三元及其法定遲延利
　　息，而駁回上訴人乙○○等超出部分之請求，上訴人等未據聲明不服，此部分已
    確定）。
二、上訴人丁○○否認其有於右開時地駕駛所有ＱＹ－五二四九自用小客車撞及紀勝
    隆所騎機車，致紀勝隆倒地顱內出血送醫不治死亡之事實，並以：伊確於八十二
    年十月二十三日上午八時駕駛汽車自南投市家中載伊配偶至南投縣中寮鄉龍岩村
    一○六之八號上班，約八時二十五分抵達，同時三十分離開。若自該上班處所至
    本件車禍地點大里橋約需一時三十分，此經證人楊來好於原審證實在卷，其後伊
    於上午九時許即返抵家中，亦經證人周碧梨在原審供證在卷，是伊殊不可能於同
    日上午九時八分在本件車禍地點肇事。本件上訴人乙○○主張伊有過失撞及其子
    紀勝隆致死之事實，依民事訴訟法第二百七十七條前段之規定，自應由上訴人乙
    ○○負舉證證明之責任。上訴人乙○○等認伊有上述過失致死之事實，請求伊賠
    償其損害，無非係依本件刑事有罪判決所認定之事實為據。而刑事為伊有罪之判
    決，無非以證人鄭建訓之證詞，及伊所有汽車經發現左前保險桿之擦痕與紀勝隆
    所騎機車後車輪車身蓋左上方擦痕高度相同為據。惟伊所有汽車有擦痕，乃係平
　　時停車不慎和牆壁擦撞所遺留，並非與紀勝隆所騎機車擦撞所造成，蓋伊若有肇
　　事行為，為掩飾罪行，自會迅速將保險桿更換。惟伊於八十二年十一月二十一日
　　將車送往南投市勝美車行保養時，未為此行為，足證內心之坦蕩。伊曾經檢察官
　　送法務部調查局測謊，並無說謊反應。該測謊鑑定，足以證明伊未駕車肇事。依
　　紀義雄警訊所供，被害人紀勝隆車禍當天係沿大里市○○路由北向南行駛。依卷
　　附現場圖顯示，肇事汽車無論由台中往霧峰或由霧峰往台中行駛，當其行至肇事
　　地點欲轉入大里市○○路時，必須經過九．四公尺之南向快車道始足以與在慢車
　　道上行駛之機車作接觸。當汽車直角撞及行駛中之機車後輪左上方車身蓋時，因
　　該車身蓋係塑膠製品，必會造成車身蓋之凹陷甚至破裂，並因重心不穩及物理方
　　向立即向右側傾倒並接觸地面，使後輪右側車身蓋產生擦痕。被害人機車右側無
　　任何擦痕，左側亦無凹陷及破裂，僅有一條橫向擦痕。現場無刮地痕，則被害人
    機車非遭伊汽車撞及已明。證人鄭建訓雖結稱其目賭伊所有ＱＹ－五二四九號汽
    車撞及紀勝隆之機車倒地，其遂將伊所有汽車車牌號碼記載於所執有之送貨單上
    ，再轉載於一紙名片上之事實，惟其所提出之名片上所載「ＱＹ」及「五二四九
    」部分之筆跡顏色不同，其亦不否認係用二枝不同之筆所寫之事，而依上訴人乙
    ○○及證人即偵查員陳聖典、劉名德於刑事案件所證，證人鄭建訓最初要只提供
    「五二四九」號之車牌號碼以供查證，證人鄭建訓甚至陪同死者家屬前往車身相
    同部位亦有擦痕車牌為「ＭＹ－五二四九號」汽車車主呂寅州之汽車保養廠查看
    ，可見證人鄭建訓最初所見肇事車輛車牌僅為「五二四九」阿拉伯數字，而無英
    文字，其後始以不同之筆加諸「ＹＱ」二字於該名片上，否則其最初提供予上訴
    人及警員之車號應即應包括英文字母之完整車號在內，亦無前往呂寅州之汽車保
    養廠查看之必要。而車牌阿拉伯數字同為「五二四九」無者，包括非台中地區在
    內，則有十幾部之多，證人鄭建訓所見肇事車輛顯係與伊所有汽車同一款式車牌
    號碼阿拉伯數字部分亦相同之其他車輛，而誤係伊所有之汽車，再於上述名片上
    加上「ＹＱ」英文字，其所證顯有瑕疵，自不可為伊駕車肇事之依據等語，資為
    抗辯。
三、原審審理後，斟酌兩造之主張及攻擊防禦方法之結果，認上訴人丁○○確有右開
　　開車撞傷紀勝隆致死之侵權行為，應依序賠償上訴人乙○○、丙○○○各七十七
　　萬五千八百六十六元、五十三萬六千九百八十三元及均自八十三年八月二十日至
　　清償日按年息百分之五計算之利息，並共同賠償給付上訴人乙○○二人五萬六千
　　六百五十三元及自八十三年九月十日起至清償日止，按年息百分之五計算之利息
　　，而駁回上訴人乙○○二人在原審其餘之訴。並依兩造之陳明，分別酌定相當之
　　擔保金額，各為准予假執行及免為假執行之宣告。上訴人乙○○二人就其請求慰
　　撫金各被駁回二十五萬元部分，上訴人丁○○就其受敗訴判決部分，各自提起上
　　訴。上訴人乙○○二人聲明求為判決：(一)原判決關於駁回上訴人乙○○、丙○○
　　○在第一審非財產上損害部分各二十五萬元整與其法定利息部分之訴及該部分假
　　執行之聲請暨命負擔訴訟費用部分之裁判均廢棄。(二)右廢棄部分，上訴人丁○○
　　應再給付上訴人等各二十五萬元整，並自八十三年八月二十日起至清償日止按年
　　息百分之五計算之利息。(三)第二項聲明，上訴人等願供擔保，請宣告准予假執行
　　。上訴人丁○○則聲明求為判決：(一)原判決主文第一、二、三項及假執行部分均
　　廢棄；(二)右廢棄部分，上訴人乙○○在第一審之訴駁回。並以：上訴人乙○○已
　　依原審所為假執行之宣告，向台灣南投地方法院聲請強制執行，並以八十五年度
　　執義字第二五九三號案查封拍賣伊所有南投市興和巷一四三弄五號四房屋及基地
　　，於八十六年三月十九日由第三人以一百五十四萬元拍定，另就伊在該院八十五
　　年度存字第五九一號案提存款執行，並據以制作分配表，於八十六年七月十四日
　　分配，其中乙○○、丙○○○分別取得八十七萬八千四百六十七元、六十萬六千
　　七百九十一元，二人共同取得八萬二千零六十三元，稅捐十三萬七千六百六十六
　　元，此有分配表可證，且為上訴人乙○○二人所不爭，更經法院調閱該執行卷查
　　明無誤，此係上訴人乙○○等假執行而取得或對伊所造成之損害，伊之不動產既
　　遭上訴人乙○○等依假執行之宣告而聲請法院拍賣並由第三人拍定，上訴人無法
　　將該不動產返還伊，依民事訴訟法第三百九十五條第二項規定，應負賠償責任，
　　伊依民法第二百十三條第三項規定，自得請求上訴人乙○○二人共同支付一百五
　　十四萬元以代回復原狀，亦得就其二人分別受領之金錢返還，伊並已於八十六年
　　四月十日準備書狀請求賠償，其於翌日即應負遲延責任；上訴人乙○○二人另就
　　十六萬四千九百八十七元之提存款執行，並分別受分配，共於八十六年七月十四
　　目分配之日依民法第二百十三條第二項規定應加給利息，伊自願減縮利息起算日
　　期即就上訴人乙○○等所應給付之數額均自八十六年七月十四日起計算法定遲延
　　利息，均屬有據，為此，另起訴聲明求為判決：(一)上訴人乙○○、丙○○○應分
　　別返還伊八十七萬八千四百六十七元、六十萬六千七百九十一元及均自八十六年
　　七月十四日起至返還之日止按年息百分之五計算之利息，另連帶返還伊二十一萬
　　九千七百二十九元及自八十六年七月十四日起至返還之日止按年息百分之五計算
　　之利息。(二)伊就前項聲明，願以現金或等值可轉讓銀行定期存單供擔保，請准予
　　假執行。兩造之答辯聲明則均求為判決駁回對造之上訴及起訴。
四、查上訴人乙○○二人主張上訴人丁○○於八十二年十月二十三日上午九時八分左
　　右，駕駛其所有車牌號碼ＱＹ－五二四九號自用小客車，違規穿越分向限制線之
　　雙黃實線，橫越台中縣大里市○○路，由東往西方向行駛，途經國光路與大里橋
　　西邊國中路無號誌之交岔口時，應注意減速慢行，且應注意車前狀況，隨時採取
　　必要之安全措施，以防止危險事故之發生，而依當時天候晴，日間自然光線，柏
　　油路面乾燥，無缺陷、無障礙物、視距良好之情況下，又無不能注意之情事，竟
　　疏於注意，見國光路南向車道上，有一大型廂型車停住待其橫越國光路，仍貿然
　　加速穿越行駛，適伊等之子紀勝隆騎ＪＤＳ－四三九號重機車，於右開時、地，
　　未依規定戴安全帽，由北往南沿霧峰方向行駛在該廂型車之右後方，因視線被遮
　　，未能注意前交岔路有上訴人丁○○所駕駛之自用小客車橫越，仍於其車道內繼
　　續行駛，致丁○○所駕駛之汽車左前角保險桿於橫越國光路左轉途中，剎避不及
　　，碰撞紀勝隆所騎直行中之重機車左側後方引擎蓋附近，使機車失控衝向路旁橋
　　墩倒地，造成紀勝隆因此受顱內出血之傷害，經送醫後延至八十二年十月廿九日
　　下午八時三十分不治死亡之事實，業據上訴人乙○○等提出台灣台中地方法院檢
　　察署八十二年度相字第一六○一號、八十三年度偵字第一○三九號台灣台中地方
　　法院八十三年度交訴字第二八七號、本院八十四年度交上訴字第一九七九號案卷
　　影本各乙份在卷，並有本院八十四年度交上訴字第一九七九號、八十六年度交上
　　更(一)字第二二三號、九十年度重上更(三)字第一二三號、九十一年度重上更(四)字第
　　五四號判決正本各乙件在卷可稽，並經證人鄭建訓在刑事案件偵審中及本院準備
　　程序中到庭供證明確。又依兩車遺留之擦痕及其前進之方向判斷，兩車確有於右
　　開時地發生碰撞之事實，亦據台灣省車輛行車事故覆議委員會及中央警察大學鑑
　　定明確，有各該鑑定意見書附於上開刑事卷及經本院影印在卷可參。被害人紀勝
　　隆確係因本件車禍受傷死亡，並據檢察官督同檢驗員相驗屬實，製有勘驗筆錄、
　　相驗屍體證明書、驗斷書等附於刑事卷可憑。上訴人丁○○於本件確有因過失致
    紀勝隆受傷死亡之犯罪事實，亦經本院刑事庭更四審為其有罪之判決在案，除有
　　上述之判決正本在卷外，並經本院調閱上開刑事案卷查核屬實，並影印相關證據
　　資料附卷可憑。上訴人丁○○雖否認有右開過失致死紀勝隆死亡之不法情事，並
　　以上述各情置辯，惟查：
  (一)上訴人在刑事一審雖提出其力山工業股份有限公司職工休假證明書，證明其於八
　　十二年十月二十三日至八十二年十月二十五日前後休假三天（刑事一審卷第四十
　　九頁）；另其於八十二年十一月二十六日警訊時亦否認於八十二年十月二十三日
　　當天曾外出（偵查卷第三頁）；同年十二月十五日警訊時除陳明：八十二年十月
　　二十三日為公司例行休假，原本計劃全家至台北遊玩，因其本人身體不適（咳嗽
　　），致取消原訂行程，未外出在家休息，其車輛當天並未使用外（偵查卷第五頁
　　），並於同日所具聲明書上載稱：「本人丁○○家居南投市興和巷一四三弄五號
　　四樓，任職台中縣大里鄉○○路二六一號力山工業股份有限公司，十月二十三日
　　當天為公司例行公休日，原本計畫全家去台北遊玩，因為患咳嗽，身體狀況不佳
　　，加上女兒感冒原因，取消原訂行程，當日沒有外出，在家休息，所擁有三陽喜
　　美汽車ＱＹ－５２４９號停放巷道內沒有借予任何人，左右鄰居如未遺忘，可資
　　為證，本人以上所言句句屬實，絕未說謊」等語，有聲明書附於刑事卷可稽（偵
    查卷第七頁）。上訴人於八十二年十一月二十六日第一次接受警訊時，距案發日
    期之同年十月二十三日，相隔僅三十餘日，經過之時間不久，且肇事當天既為其
　　休假之首日，對於此連續休假之特殊情形，就其行程如何，衡情應可大致回憶。
　　就此有利於己之事實，其何以於警、偵中均未提及，而遲至十月後之八十三年八
　　月二十三日於刑事一審審理時始辯稱，八十二年十月二十三日當天上午，其曾開
　　車搭載其妻至南投縣中寮鄉爽文衛生室上班，約於當日八時二十五分許抵其妻辦
    公室，八時三十分許離開其妻辦公室，九時許返抵住處，十時三十分許又自住處
　　出發前往搭載其妻回家云云，前後供述有異。證人楊來好、周碧梨、林杏娟嗣於
　　八十四年三月二十一日刑事一審審理時，分別到庭附和上訴人丁○○所供，證稱
　　八十二年十月二十三日上午上訴人丁○○確曾於八時二十五分許載其妻抵其妻辦
　　公室，同日九時許又返抵住處云云（參原審卷第二宗第十一－十三頁），微論各
　　該證人或為上訴人丁○○之妻（林杏娟）、或其鄰居（周碧梨）、或其妻之同事
　　（楊來好），彼此關係親近，其證詞因礙於感情及舊誼，本難免有所偏失，而難
　　期客觀中立，渠等所證與上訴人丁○○在警訊及偵查中所供述未出門一節又有出
　　入，且渠等出庭作證之時間，距八十二年十月二十三日案發當天，已逾一年多，
　　渠等就日常生活之鎖事，焉能清楚記憶？前述證人之證詞自難遽採為有利於上訴
　　人丁○○之認定。
　(二)本件車禍肇事之經過，係一輛三陽喜美紅色小客車.突然由東往西樣越國光路，
　　途至大里市國光橋北端撞及一部由北往南，沿霧峰方向行駛之機車，機車及騎士
　　人車倒地，當時在機車同方向有一輛大廂型車，停下來等喜美車過馬路，擋住喜
　　美小客車及機車之視線，而小客車及機車均快速通過，以致互撞，且肇事之自用
　　小客車，確係上訴人丁○○所有之ＱＹ－５２４９號汽車，已據證人鄭建訓於警
　　、偵訊中指述甚詳（偵卷第八頁反面、第十頁第四行、五行、第二十頁反面、第
　　二十一頁正面）；上訴人丁○○一再否認其證詞之真實性，並辯稱：證人鄭建訓
　　於刑事一審所提出之名片，其背面除「ＱＹ」外，其餘字跡之墨色均相同，可以
　　證明鄭建訓第一次在簽單上所記下的僅：５２４９喜美紅，俟發現徵求目擊者之
　　招牌，在簽單上再填上乙○○之電話號碼000000000，並提供予乙○○
　　轉交霧峰分局調取資料，直至霧峰分局見到伊車子，才又將「ＱＹ」英文字母寫
　　在名片背面，其證詞與事實顯然不符云云；惟查就名片ＱＹ與５２４９之筆跡墨
　　色反應固然不同（見本院刑事更一卷第四十一頁）；但就其上為何使用不同枝原
　　子筆之及事後挺身而出之緣由，鄭建訓於刑事第一審法院已敘明：「我記在給客
　　戶之簽單，簽早已交給客戶，我有另在名片下記下來，名片現亦保留」、「沒有
　　（向警方報案），我是做外務的，經過十多天後我看到被害人家在現場貼有白布
　　告示，心理想應該出面講實話，不然心理很難過」、「（名片上之字跡）是分二
　　次寫完，第一次先寫紀先生之電話號碼，後來再用另一支筆寫下車號，二支筆不
　　一樣」「我要上法院時，把車號寫上去，我是先寫英文字母，寫上英文字母後，
　　發現筆色跟以前寫紀先生電話之筆不一樣，所以感覺不對，又換另一支筆寫車牌
　　號碼，要送請款單時，才想到將車牌號碼寫至名片上」（見刑事一審卷第一宗第
　　一二六正面倒數第一、二六正面倒數第一、二行、反面第一二七頁正面第二－四
　　行、第一六三頁反面、第一百六十四頁）；其於本院刑事上訴審、更一、更三審
　　復一致證稱：伊確實有看到車牌並記下完整之車號（上訴卷第一宗第四九頁、更
　　一卷第三十三頁、更三卷第七十二頁）；雖其於刑事審所證伊於肇事小客車逃逸
　　當時，即將該車牌號碼記錄於其因業務隨身攜帶之筆記本上（刑事一審卷第六十
　　七頁、第六十八頁），與其嗣後所證肇事小客車逃逸當時，其係該車車牌號碼記
　　錄於其隨身攜帶之簽貨單上等語略有出入，且就名片是在何時記載，於本院刑事
　　上訴審時所稱：「肇事當天伊將簽單帶回來，隔日再抄在一張名片上，簽單是在
　　收款時交給客戶」（刑事上訴卷第一宗第四十八頁）；核與其於本院刑事更三審
　　所稱：「當場我看到時是把車號寫在公司的簽單上，隔了幾天，我看到紀先生貼
　　的布條尋找肇事者才把紀先生的電話抄在名片上」（本院刑事更三審卷第七十二
　　頁），亦有不同；但查證人鄭建訓於本院刑事上訴審及更一審時已將其記錄肇事
　　小客車車牌碼之過程證述綦詳，並說明上開刑事原審筆錄所載關於隨身攜帶之記
　　事本一語，可能係出於筆錄之誤載，且其重點旨在證明有記下車號，沒想到會問
　　到如此之細節問題（本院刑事上訴卷(一)第四十八頁、第四十九頁、更一卷第三十
　　三頁反面、第三十四頁正面參照）；而鄭建訓當時究係何時將其記下之車號轉載
　　於名片上，因其發現肇事車輛逃逸之第一反應係記下車號，其餘之細節則忽略未
　　及細記，並非不可能。且其於本院刑事庭數次作證之時間距案發已有相當之時日
　　，其因此記憶糢糊，致在細節上證述互有出入，衡情亦在所難免，且其既擁有專
　　科之教育程度，就英文字母及偽證罪之嚴重性，自無不識之理（刑事一審卷第一
　　二五頁反面），其與上訴人丁○○復素無怨隙，與被害人家屬又無特殊之交情，
　　苟其非親眼目賭肇事經過並對肇事車號有相當之確信，殊無甘冒刑事制栽之風險
　　，捨十餘位車牌末四碼同為５２４９號之車主，而獨就ＱＹ－５２４９，妄加誣
　　陷上訴人丁○○之必要，再者書記官於製作肇錄時偶因疏誤致稍有瑕疵，亦難保
　　無此可能，證人鄭建訓之證詞雖有上開之些微出入，尚難執此遽謂該證人所證係
　　虛偽不實。
　(三)次查，鄭建訓於本件車禍發生之時，確係與客戶即證人陳寬仁相約在肇事地點旁
　　會面，並於見到陳寬仁時，告知有目睹肇事車撞到機車後未停下即逃逸，且陳寬
    仁亦有看到一車子在轉彎時擦撞到機車等情，業據證人即其客戶陳寬仁於刑事一
    審證述屬實（刑事一審卷第一六五頁反面）；偵查員陳聖典於刑事一審復證稱：
　　八十二年十一月間就根據被害人家屬紀先生所提供之資料查五二四九號自用車之
　　資料，紀先生將所有本田五二四九號者全部列出，交伊等查明等語（見刑事一審
    卷第一宗第一六四頁反面）；另上訴人乙○○於刑事案件亦指稱「（問：你在八
　　十二年十一月份交五二四九號車資料給警方，這此資料從何處查出來？）有人打
　　電話給我，但未講出其姓名、住址、其向我說是車號五二四九、紅色、喜美車。
　　」（見刑事一審第一審第一宗第一六四頁反面）；偵查員劉銘德於本院刑事上訴
　　審，亦證稱：查的經過是證人打電話給死者家屬，死者家屬根據目擊證人提供資
　　料，伊再依該資料去查車牌號碼，查好幾部車輛，俟目擊證人出現，伊才確定車
　　號，該證人向伊說肇事以後，他有遇到肇事車輛等語（見刑事上訴字卷第一宗第
　　九九頁反面、第一百頁正面）；鄭建訓亦稱：伊到警局時，警察已經調許多車子
　　的照片給伊指認，但車號是伊提供給警方的（刑事更三卷第七十五頁）；再由上
    訴人丁○○第一次接受警訊之時間，既在八十二年十一月二十六日，證人鄭建訓
　　至警局之時間，則為八十二年十二月十五日，此有各該警訊筆錄足參；足見警方
　　早於八十二年十一月間，即依據上訴人乙○○所提供之車號，開始過濾５２４９
　　號之紅色喜美自用小客車；而證人鄭建訓就其於被害人家屬聯絡之時間，則供證
　　稱；伊第一天打，乙○○不在，隔天伊再打，由乙○○接聽，並約在隔天或隔一
　　天去霧峰分局（本院刑事上訴審第一宗第四十九頁反面、第五十頁正面）；其復
　　否認曾於十一月間打電話給乙○○（刑事一審卷第一宗第一六四頁反面）；可知
　　於八十二年十一月間打電話給告訴人，提供肇事車輛之車號５２４９者，係另有
　　其人，並非鄭建訓。而鄭建訓所述，關於其目睹車禍發生所在之位置，與二車相
　　碰撞地點之距離約十公尺左右，在如此近距離內，所見肇事車輛車牌號碼，應甚
　　清楚，其視力又正常（偵查卷第九頁反面），衡情其於當場所記肇事車輛號碼為
　　ＱＹ－５２４９號，當無誤記之虞，是其指稱係上訴人丁○○所有之ＱＹ－５２
　　４９號汽車肇事，自係真實可採。
　(四)再查本件二車碰撞之情形，證人鄭建訓指稱係ＱＹ－５２４９號汽車左前車頭撞
　　及機車左後側，經檢察官勘驗二車並比對撞及點之結果，發現ＱＹ－５２４９號
　　汽車左保險桿處有擦痕，機車後輪左上方車身蓋有橫線新擦痕，二車擦痕處高度
　　相吻合，此有檢察官履勘現場筆錄及當場拍攝之照片附卷可憑（偵卷第十八頁、
　　第二十七頁－八頁）。上訴人丁○○雖辯稱：依紀義雄警訊所供，被害人紀勝隆
　　車禍當天係沿大里市○○路由北向南行駛。依卷附現場圖顯示，肇事汽車無論由
　　台中往霧峰或由霧峰往台中行駛，當其行至肇事地點欲轉入大里市○○路時，必
　　須經過九．四公尺之南向快車道始足以與在慢車道上行駛之機車作接觸。當汽車
　　直角撞及行駛中之機車後輪左上方車身蓋時，因該車身蓋係塑膠製品，必會造成
　　車身蓋之凹陷甚至破裂，並因重心不穩及物理方向立即向右側傾倒並接觸地面，
　　使後輪右側車身蓋產生擦痕。被害人機車右側無任何擦痕，左側亦無凹陷及破裂
　　，僅有一條橫向擦痕。現場無刮地痕，則被害人機車非遭伊汽車撞及已明云云。
　　並就「１、由北向南行駛之機車，若遭由東向西駛至之汽車撞及左側後方引擎蓋
　　附近，該機車是否會向右側倒、右側有刮痕及該引擎蓋左側是否會凹陷？２、依
    警員陳聖典所證：現場未發現刮地痕，檢察官勘驗筆錄載明：牌號ＪＤＳ四三九
　　號後輪左上方車身蓋有橫線新擦痕及紀義雄警訊中所供：機車損壞前擋風玻璃破
　　掉、左後照鏡破掉、左車身刮痕、前手控車頭損壞，機車行駛中，若遭左方駛來
　　之汽車直角撞上，是否會造成前開現象？」等事項，聲請台灣省車輛行車事故覆
　　議鑑定委員會鑑定，經該覆議鑑定委員會覆議鑑定結果，認「本案依二車接觸輕
　　徵，貴院所詢一、二項情形皆有可能存在」，此有台灣省車輛行車事故覆議鑑定
　　委員會九十一年九月十九日府覆議字第八三一八四九號函可憑（見本院刑事更四
　　審卷第五十頁）。上訴人丁○○不服上開鑑定結果，復聲請送中央警察大學鑑定
　　，經該校刑事科學研究委員會鑑定結果，認「１、機車遭外力撞擊後究竟會倒向
　　何方？端賴遭撞擊後重心偏向何方而定，若機車左側正面質心的位置遭汽車撞擊
　　，機車自然會倒向右側，右側留下刮痕而左側留下撞痕；但本案中機車遭擦撞的
　　位置為機車左側後方引擎蓋附近，若此一位置遭受撞擊，因距離機車的質心較遠
　　，故遭撞擊後僅後輪因被撞而得到向右的側向加速度，使得機車的後輪向右移動
　　，此時機車的重心因為慣性的緣故則會落在機車的左側，故此，機車不但不會向
　　右傾倒反而會向左傾倒。機車左後照的毀損及左側車身的刮痕，正足以說明此一
　　現象。至於機車左側引擎蓋是否會凹陷？則取決於該引擎蓋之材質。金屬材質之
　　引擎蓋遭撞擊後通常都會凹陷，烤漆部分則會留下刮擦痕跡，但如果材質是塑鋼
　　的話，除了刮痕或裂痕外，通常都不會有凹陷的痕跡。２、如前項分析意見所述
　　：若遭左方駛來之汽車直角在機車左側正面的質心上，機車理應右倒並留下左側
　　的撞痕和右側的刮痕。然而本案中之機車，由於其撞擊點在後輪左上方，故而理
　　應左倒且車損亦應集中於左側已如前述。至於機車車頭及擋風玻璃的毀損，可以
　　是緣於倒地後的衝擊力，也可以是緣於倒地梭滑行的過程中撞擊其他如橋墩或橋
　　頭所造成；亦即車頭和擋風玻璃部分的損壞是來自於二次碰撞，而非緣於左後方
　　來車的第一次直角碰撞。」，亦有中央警察大學九十三年三月五日校巷鑑科字第
　　九一○六○三四號鑑定書附於刑事卷可憑（見本院刑事更四審卷第九三、九四頁
　　）。足認上訴人丁○○所為上開辯解，並無憑據。上訴人丁○○另聲請訊問或函
　　詢鑑定人即中央警察大學副教授程玉傑，因上開鑑定已於鑑定書詳述分析意見及
　　鑑定結果，已極為明確，認無函詢或通知鑑定人詰問之必要。
　(五)雖上訴人丁○○又稱本件肇事者應係訴外人呂寅州云云，但查呂寅州原所有之Ｍ
　　Ｙ－５２４９號喜美自用小客車，雖與上訴人丁○○所有之ＱＹ－５２４９號喜
　　美自用小客車，均屬同顏色，同車型，惟該車之原車主即證人呂寅州於本院刑事
　　上訴審調查中業據到庭證稱其車曾因涉及本案經警查證多次，並經警帶同本件肇
　　事現場之目擊證人及被害人家屬至台中縣霧峰鄉峰陽喜美汽車保養廠指認確定非
　　肇事車輛，其將該車轉讓他人之前，尚曾打電話問過劉警官（按即承辦本案之員
　　警劉銘德），經劉警官告知已結案，其始將車轉讓他人（本院刑事上訴卷第(二)第
　　十六頁、第十七頁），證人剝銘德於本院刑事庭調查中亦到庭證稱其係依據被害
　　人家屬提供之肇事車車號，經查證過多部同號之車輛，迄目擊證人出現，其始確
　　定肇事車車牌號碼係ＱＹ－５２４９號，其為該目擊證人製作筆錄時，該證人就
　　肇事車輛之車牌號碼指證甚為明確（本院刑事上訴卷一第九十九頁、第一○○頁
　　）。上訴人乙○○亦證稱警察原本是要先調上訴人楊慈銘之車供指認，因呂寅州
　　謂其車已在峰陽喜美汽車保養廠，是以先至峰陽喜美汽車保養廠看呂寅州之車，
　　經證人（鄭建訓）指認呂寅州之車非肇事車後，再看上訴人丁○○之車，始指認
　　上訴人丁○○之車係肇事車等語（本院刑事上訴字卷二第十七頁），足見當時警
　　方承辦本案及證人鄭建訓之指證，態度均十分審慎，應無誤認之可能。再者，經
　　本院刑事庭前後傳喚其他車牌號碼末四號係５２４９號之相關證人陳文榮、鄭旭
　　源、黃敏志、陳韋良、劉明智、江秀靜、殷棖樺（ＱＤ－５２４９號車主殷保護
　　之子）、趙淑芬（賴添財之媳婦）、李美苓均否認有肇事，其中殷棖樺稱其車是
　　藍色的（本院刑事更三卷第一三八頁）；趙淑芬稱賴添財之車是藍色、廖國裕、
　　李美苓稱車色是墨綠色（刑事上訴卷第一宗第一四○頁）；陳欽洲稱伊車是灰色
　　（刑事上訴卷第一宗第一四一頁）；另陳文榮、鄭旭源、黃敏志、陳韋良、江秀
　　靜、劉明智則證稱因工作及住家地點之緣故，未經過大里國光橋（參本院刑事更
　　三審九十年七月三十一日、八月二十一日、八月三十日、九月三日及九月二十四
　　日筆錄）；此外，又查無其他車主涉案之相關證據，益足證證人鄭建訓之指應絕
　　非憑空妄斷。上訴人丁○○所辯應係其他車輛肇事云云，則不可取。
  (六)上訴人丁○○一再辯稱其確非上開車禍駕車肇事之人，於偵查中經法務部調查局
　　中區地區機動工作組測謊結果，認伊回答沒有於八十二年十月二十三日在大里開
　　車撞上一輛機車，無說謊反應，此有該組八十三年二月十六日（83）振法字第○
　　○七五函可據。復經該工作組於八十四年十一月八日）（84）振法字第七五號函
　　覆刑事一審法院：「．．．二、人面對陌生環境皆會產生緊張或恐懼之情緒，偵
　　訊（測謊）情境猶然，惟犯罪嫌疑人恐懼法律後果甚於情境刺激，故測謊可由其
　　情緒起伏之判斷有無說謊。三、依測謊程序，測前會談須給予受測充分之說明，
　　不得在測謊限制條件外進行測試，同時以再測法為信度評估之依據，因此，除案
    情刺激外，其餘均已排除。」（見偵查卷第三二、三三頁、刑事一審卷一第三二
    、三三頁）。惟查測謊之可信度會受到施測人員、受測人員及時空環境等因素影
    響，研究者至今仍無法以科學方式證明說謊與測謊圖譜的直接關聯性，使可信度
    與否，仍停留在統計數字上，是測謊至今仍未被學術界認同。基於上述原因，測
    謊在司法調查上仍具有相當可信度，即如犯罪嫌疑人同意受測，對於有利之陳述
    ，結果無說謊反應，可以排除涉案可能，可不以之作為偵查調查之對象，以避免
    無謂之調查。但如有其他合法積極之證據足以證明受測者有該部分犯罪事實時，
　　即可印證其真實性，即不得據有利之測謊，作為受測者有利之認定。本件上訴人
　　丁○○曾受測謊，測謊結果，認其否認有本件犯罪事之陳述，無說謊之現象。但
　　上訴人丁○○本件犯罪事實，已有合法之積極證據足以證明，不能因其對於上開
　　否認犯罪之陳述，無說謊現象，即為其有利之認定。
　　綜上，上訴人丁○○所辯其無本件肇事各節，委無可取，上訴人乙○○二人所指
　　上訴人丁○○有本件肇事致其子紀勝隆傷重送醫不治死亡之事實，堪信為真實。
五、按汽車行經無號誌之交岔路口時，應減速慢行，作隨時停車之準備，又汽車駕駛
　　人應注意車前狀況，並隨時採取必要之安全措施，而汽車應在遵行之車道內行駛
　　，在劃有分向限制線之路，不得駛入來車之車道內，此為道路交通安全規則第九
    十三條第一項第四款、第九十四條第三頊、第九十七條第一、二款分別定有明文
　　人，本件上訴人丁○○為汽車駕駛人，自應注意上開規定，以避免危險之發生，
　　而依當時情形，天候為晴，日間自然光線充足，路面乾燥無障礙物且視距良好，
　　有警制之道路交通事故調查報告表(一)(二)附卷可稽，上訴人丁○○並無不能注意之
　　情事，其能注意而疏未注意以致肇事致被害人紀勝隆死亡，行為自有過失，而本
　　件車禍經送請台灣省台中縣區車輛行車事故鑑定委員會及台灣省車輛行車事故覆
　　議鑑定委員會鑑定、覆議，亦均認本件車禍係因上訴人丁○○駕駛ＱＹ－五二四
　　九號自用小客車未注意上開規定，因左方有小客車仍貿然越過路中雙黃線而肇事
　　，益證上訴人丁○○之有過失，至上訴人乙○○二人之子紀勝隆就本件車禍之發
　　生應屬不易防範而無肇事因素，因而上訴人丁○○之過失行為與被害人紀勝隆之
　　死亡間，具有相當因果關係堪予認定。
六、復按不法侵害他人致死者，對於支出殯葬費之人亦應負損害賠償責任；被害人對
　　於第三人負有法定扶養義務者，加害人對於第三人亦應負損害賠償責任；不法侵
　　害他人致死者，被害人之父母、子女及配偶雖非財產上之損害，亦得請求賠償相
　　當之金額；民法第一百九十二條第一項、第二項及第一百九十四條分別定有明文
　　，上訴人丁○○於前開時地不法侵害其上訴人乙○○二人之子紀勝隆之生命致其
　　死亡既經認定，依上揭條文規定，上訴人丁○○自應負損害賠償責費用，戡就上
　　訴人乙○○二人請求賠償之費用，應否淮許，分述如左：
  (一)殯葬費部分：
  　上訴人乙○○主張其因辦理紀勝隆之喪葬事宜，共支付殯葬費二十八萬七千九百
    八十二元，已據提出殯葬費收據六張在卷為憑，且為上訴人丁○○所不爭執，核
    諸各該支出，確為殯葬之必需費用，並與被害人紀勝隆之身份相當，依上開條文
    ，上訴人乙○○請求上訴人丁○○賠償上開金額，應予准許。
  (二)扶養費部分：
　　按直系血親相互間互負扶養義務；又按受扶養權利者，以不能維持生活而無謀生
　　能力者為限。前項無謀生能力之限制，於直系血親尊親屬不適用之；民法第一千
　　一百十四條第一款及第一千一百十七條分別定有明文。另按直采血親尊親屬，如
　　能以自己財產維持生活者，自無受扶養之權利；易言之，直系血親尊親屬受扶養
　　之權利，仍應受「不能維持生活」之限制（最高法院六十二年七月十六日第二次
　　民事庭會議決議可資參照）。上訴人二人主張渠等教育程度不高致謀職不易，向
　　來均從事粗重之農事及勞力工作，迄今因操勞過度，上訴人乙○○已罹患糖尿病
　　，上訴人丙○○○背部長期酸痛，坐臥行走不甚方便，上訴人二人現皆因身體不
　　適而無法工作。又上訴人等現僅有雲林縣口湖鄉○○段一○四八之二地號土地之
　　財產，惟上訴人以該不動產向台南區中小企業銀行北港分行貸款二百五十萬元，
　　仍有二百四十一萬一千六百六十三元餘額尚未清償。上訴人乙○○另以胞兄紀春
    木名義及不動產向台灣土地銀行北港分行借款三十萬元，是以上訴人乙○○共負
    債二百七十一萬一千六百六十三元等情，業據上訴人提出戶籍謄本一份、診斷證
    明書二份、土地地所有權狀一紙、證明書一份、台灣土地銀行北港分行利息收據
    一份、農貸攤還延期清償申請書一份等影本為證，由上情可認上訴人二人應已達
　　不能維持生活之地步，而其夫妻二人亦無互負扶養對方之能力，是上訴人二人請
　　求上訴人丁○○給付扶養費，洵屬有據。再按民法第一千一百十五條規定負扶養
　　義務者有數人，而其親等同一時，應各依其經濟能力，分擔義務。查上訴人乙○
　　○二人除本件被害人紀勝隆外，尚有子女三人，迄今均已成年，有戶籍謄本一份
　　在卷可稽，且為上訴人乙○○二人所自認，是上訴人乙○○二人僅能向上訴人丁
　　○○請求扶養費四分之一。上訴人主張依八十二年度台灣地區男性平均壽命七十
　　二歲，女性平均壽命七十六歲，作為計算其得享受被害人扶養之期間，尚無不合
　　。查上訴人乙○○出生於三十三竿七月二十五日，以七十二歲之平均壽命計算，
　　其得享受扶養權利之期間至一○五年七月二十五日屆滿，即自被害人死亡之日（
　　八十二年十月二十九日）起，尚得享受二十二年餘之扶養權利，上訴人乙○○一
　　次請求二十二年之扶養費，以八十二年所得稅申報扶養親屬寬減額為六萬三千元
　　計算，並依霍夫曼式計算法扣除各該年以前之利息，上訴人乙○○得請求被上訴
　　人賠償之扶養費為二十三萬七千八百八十六元（00000000×63000/0000000×1/4
　　=237886)。另上訴人丙○○○出生於三十五年十一月二十九日，以七十六歲之平
　　均壽命計算，其得享受扶養權利之期間至一百十一年十一月二十九日屆滿，自被
　　害人死亡之日起，尚得享受二十九年餘之扶養權利，上訴人丙○○○一次請求二
　　十九年之扶養費，以八十二年所得稅申報親屬寬減額為六萬三千元計算，並依霍
　　夫曼式計算法扣除各該年以前之利息，上訴人丙○○○得請求被告賠償之扶養費
　　為二十八萬六千九百八十三元（00000000×63000/0000000×1/4=286983)。綜上
　　，上訴人乙○○、丙○○○於上開範圍分別請求扶養費二十三萬七千八百八十六
　　元、二十八萬六千九百八十三元，自得淮許，渠等逾此部分之請求，為無理由，
　　應予駁回。
　(三)非財產上之損害部分：
    本件被害人紀勝隆死亡時年僅二十一歲，其白天原在順捷自行車股份有限公司做
    工，夜間則就讀青年中學補校，努力認真，前程似錦，此經其兄紀義雄於警局訊
    問時供述明確，而上訴人乙○○二人為其父母，突遭此惡耗，精神上自受有極大
    之痛苦。而上訴人丁○○為高中畢業，任職於力山工業股份有限公司，擔任人事
    專員，此據其於警訊中供明在卷。茲審酌本件之加害情形，兩造之身分、地位、
    經濟能力等一切情狀，認上訴人乙○○二人各請求精神損害之慰撫金五十萬元，
    核屬正當，應予准許。
  (四)醫藥費部分：
    上訴人乙○○二人主張紀勝隆於八十二年十月二十三日車禍事件發生後，即經載
　　送澄清綜合醫院急救，延至八十二年十月二十九日死亡，住院期間計花費醫療費
　　五萬六千六百五十三元，業經上訴人提出醫療費收據二紙為證，堪信屬實。該項
    損害於紀勝隆死亡前即已取得請求被上訴人賠償之權利，嗣紀勝隆死亡後，上開
　　權利即由上訴人等二人繼承，從而上訴人乙○○二人依侵權行為及繼承之法律關
　　係，請求上訴人丁○○賠償上開醫療費五萬六千六百五十三元，為有理由，亦應
    准許。
七、按損害之發生或擴大，被害人與有過失者，法院得減輕賠償金額，或免除之，民
　　法第二百十七條定有明文，此項過失相抵之規定，於被害人與有過失，其繼承人
　　依繼承關係及民法第一百九十二條第一項、第一百九十四條請求賠償時，亦有其
　　適用（最高法院七十三年台再字第一八二年判決要旨參照）。查本件車禍之肇事
　　原因雖在上訴人丁○○違規橫越國光路，惟本件車禍發生時，被害人紀勝隆未戴
　　安全帽業據被害人之兄紀義雄於八十二年十月二十九日警訊陳明（見相驗卷宗第
　　三頁反面）；且經處理之員警陳聖典製有道路交通事故調查執告表（二）可憑（
　　見相驗卷宗第六頁）。查機器腳踏車駕駛人應戴安全帽，道路交通安全規則第八
　　十八條第一項第五款定有明文。而本件被害人係因顱內出血不治死亡，已如前述
　　。如被害人依規定戴安全帽，則於車禍發生時，因被害人頭部受到保護，必可減
　　輕撞擊力，使損害降低。足認本件被害人對於事故發生死亡之結果，亦與有過失
　　，是上訴人丁○○主張本件應有過失相抵規定之適用，洵屬有據。第查上訴人丁
　　○○乃貿然違規橫越國光路，致丁○○撞及依規定騎機車行進之被害人受傷死亡
　　，上訴人丁○○之過失自屬嚴重，茲衡諸雙方之過失情節，認被害人與上訴人丁
　　○○之過失比例為百分之二十及百分之八十，為此據以減輕上訴人丁○○百分之
　　二十之賠償責任。綜上，上訴人乙○○得請求上訴人丁○○賠償支付之費用原為
　　喪葬費二十八萬七千九百八十一元，扶養費用二十三萬七千八百八十六元，慰撫
　　金五十萬元，合計為一百十二萬五千八百六十六元，據以核減百分之二十後為九
　　十萬零六百九十二元。上訴人丙○○○得請求上訴人丁○○賠償之金額，原為扶
　　養費二十八萬六千九百八十三元，慰撫金五十萬元，合計為七十八萬六千九百八
　　十三元，據以核減百分之二十後為六十二萬九千五百八十六元。另上訴人丁○○
　　應共同給付上訴人乙○○二人之醫藥費原為五六、六五三元，經核減百分之二十
　　後為四五、三二二元，上訴人二人得平均分受各二二、六六一元。總計，上訴人
　　乙○○、丙○○○得請求上訴人丁○○賠償給付之金額依序為九十二萬三千三百
　　五十三元，六十五萬二千二百四十七元。
八、從而，上訴人乙○○、丙○○○依侵權行為及繼承之法律關係，請求上訴人丁○
    ○賠償給付依序各九十二萬三千三百五十三元，六十五萬二千二百四十七元暨均
    自起訴狀、一審追加起訴狀送達翌日即其中各二萬二千六百六十一元均自八十三
    年九月十日起，餘皆各自八十三年八月二十日起，均至清償日止，按年息百分之
    計算之利息，為有理由，應予准許。原審判決已命上訴人丁○○給付上訴人乙○
    ○、丙○○○之金額依序為八十萬零四千一百九十二．五元，五十六萬五千三百
    零九．五元及其遲延利息，並依兩造之陳明，就此部分分別酌定相當之擔保金額
    ，所為假執行及免為假執行之宣告，核無不合。上訴人丁○○上訴意旨，仍執陳
    詞，指摘原判決不當，求予廢棄改判，並請求返還其因受假執行所生之損害，均
    無理由，應予駁回。至原審命上訴人丁○○應給付上訴人乙○○、丙○○○之金
    額不足依序為一十一萬九千一百五十．五元及八萬六千九百三十七．五元本息部
    分，上訴人乙○○二人上訴意旨指摘原判決駁回其此部分之訴為不當，聲明予以
    廢棄，求命上訴人丁○○再為給付，為有理由，應由本院將原判決此部分廢棄，
    並改判如上。但上訴人乙○○二人上訴請求上訴人丁○○應再給付二十五萬元本
    息超出上開應再給付部分，其上訴為無理由，應予駁回。
九、本院命上訴人丁○○應再給付部分，上訴人陳明願供擔保，請准宣告假執行，核
    無不合，應予准許，爰各酌定相當之擔保金額宣告之，並依職權為准予上訴人丁
    ○○提供擔保可免為假執行之宣告。
十、據上論結，上訴人乙○○二人之上訴為一部有理由，一部無理由，上訴人丁○○
    之上訴及返還因受假執行所生損害之訴為無理由，依民事訴訟法第四百四十九條
    第一項、第四百五十條、第七十九條、第八十五條第一項前段、第四百六十三條
　　、第三百九十條第二項、第三百九十二條，判決如主文。
中　　　華　　　民　　　國　　九十三　　年　　　六　　　月　　　八　　　日
~B1民事第五庭審判長法　官　陳滿賢
~B2　　　　　　　　法　官　邱森樟
~B3　　　　　　　　法　官　朱　樑
右為正本係照原本作成。
如對本判決上訴，須於收受判決送達後二十日內向本院提出上訴書狀，其未表明上訴
理由者，應於提出上訴後二十日內向本院提出上訴理由書(須按他造人數附具繕本)。
上訴時應提出委任律師為訴訟代理人之委任狀。具有民事訴訟法第四百六十六條之一
第一項但書或第二項之情形為訴訟代理人者，另應附具律師及格證書及釋明委任人與
受任人有該條項所定關係之釋明文書影本。
~B　　　　　　　　書記官　陳秀真
中　　　華　　　民　　　國　　九十三　　年　　　六　　　月　　 十一　　 日
                                                                        Ｙ
